臺灣屏東地方法院刑事判決　　　　　　　 96年度訴字第578號
公　訴　人　臺灣屏東地方法院檢察署檢察官
被　　　告　甲○○
　　　　　　　　　　（
指定辯護人 本院公設辯護人乙○○
上列被告因強盜等案件，經檢察官提起公訴（96年度偵字第2874
號、第3289號），本院判決如下：
    主  文
甲○○所犯如附表所示之罪，各處及減為如附表所示之刑，應執
行有期徒刑拾伍年，扣案之香蕉刀壹把沒收。
    事  實
一、甲○○曾犯麻醉藥品管理條例、竊盜、誣告及毒品危害防制
    條例之罪，最近一次係犯毒品危害防制條例之罪，於民國94
    年8 月8 日經本院判處有期徒刑6 月，如易科罰金以銀元30
    0 元折算1 日確定，甫於95年5 月21日執行完畢。詎仍不知
    悔改：
(一)、意圖為自己不法之所有，於96年4 月18日上午10時30分許，
    攜帶客觀上足對人之生命、身體、安全構成威脅具有危險性
    之兇器螺絲起子1 支，前往屏東縣潮州鎮中山八巷屏東縣潮
    州鎮農會超市對面（潮州火車站附近），竊取辛○○所有車
    牌號碼PEZ-550 號重型機車得手。
(二)、於96年4 月18日上午11時20分許，騎乘上開PEZ-550 號重型
    機車，在屏東縣潮州鎮○○路中正市場前，見癸○○之左手
    臂掛有手提包1 個，竟意圖為自己不法之所有，並基於傷害
    之不確定故意，趁癸○○不及防備之際，自後出手搶奪上開
    手提包，雖因癸○○與之拉扯堅不鬆手，終未搶奪得手，惟
    因此致癸○○摔倒在地，而受有頭、胸部挫傷及後背擦傷等
    傷害。
(三)、於96年4 月18日中午12時25分許，騎乘上開PEZ-550 號重型
    機車，途經屏東縣潮鎮○○路○○路局第三區工程處前，見
    子○○所騎腳踏車前方之菜籃內放有背包1 個（內有現金新
    臺幣（下同）13,000元、手機2 支、國民身分證及健保卡，
    起訴書誤載現金為1,300 元、手機為1 支），竟意圖為自己
    不法之所有，趁子○○不及防備之際，自其右後方出手搶奪
    上開背包得手。
(四)、意圖為自己不法之所有，於96年4 月25日下午6 時許（起訴
    書記載為6 時30分許），騎乘不詳車牌號碼機車，前往屏東
    縣南州鄉○○村○○路5 號「南州城檳榔攤」，趁戴妍不
    注意之際，竊取其所有放置在櫃檯上之皮夾1 個（內有現金
    約120 元、國民身分證及健保卡），得手後，現金供己花用
    一空，其餘物品則予以丟棄。
(五)、意圖為自己不法之所有，於96年4 月25日晚上10時許，在屏
    東縣光春里光春路60號前，趁壬○○未將機車上所插之鑰匙
    2 支拔下之機會，即以該鑰匙發動機車，而竊取壬○○所有
    車牌號碼2JV-716 號重型機車得手。
(六)、意圖為自己不法之所有，於96年4 月26日凌晨0 時39分，騎
    乘上開2JV-716 號重型機車，並攜帶客觀上足對人之生命、
    身體、安全構成威脅具有危險性之兇器香蕉刀1 把，前往屏
    東縣崁頂鄉○○村○○路118 之2 號「東陽超商」，以上開
    香蕉刀抵住店員潘秀英腹部，脅迫潘秀英打開收銀機將錢交
    出，至使潘秀不能抗拒，而打開收銀機並交付現金1,160 元
    。
(七)、意圖為自己不法之所有，於96年4 月26日凌晨1 時10分許，
    騎乘上開2JV-716 號重型機車，並攜帶上開兇器香蕉刀1 把
    ，前往屏東縣潮州鎮○○里○○路6 之2 號「盧山大旅社」
    ，佯稱欲投宿，待服務生戊○○開門後，即以上開香蕉刀抵
    住戊○○之頸部，脅迫戊○○交出金錢，至使戊○○不能抗
    拒，而交付現金1 萬元。
(八)、意圖為自己不法之所有，於96年4 月26日凌晨1 時20分許，
    騎乘上開2JV-716 號重型機車，並攜帶上開兇器香蕉刀1 把
    ，前往屏東縣潮州鎮○○路144 號「萬甲鄉檳榔攤」，佯裝
    購買檳榔，待店員庚○○打開抽屜，即向前出手拿取抽屜內
    之現金，庚○○見狀加以阻止，甲○○進而持上開香蕉刀抵
    住庚○○之左手腕，脅迫庚○○至使其不能抗拒，而取走現
    金3,400 元。
(九)、嗣經警依庚○○提供之車牌號碼，於96年4 月26日中午1 時
    許，在屏東縣竹田鄉○○村○○路1 巷2 之3 號「七星檳榔
    攤」前，逮捕甲○○，並自其所騎乘之上開2JV-716 號重型
    機車起出上開其所有供強盜犯罪所用之香蕉刀1 把，而查悉
    前揭事實(五)及(八)部分，另經警於當日甲○○到案後依潘秀英
    之指認，而查悉前揭事實(六)部分。前揭事實(一)至(四)及(七)部分
    ，甲○○則在有偵查職權之公務員發覺前，主動向承辦員警
    承認犯罪並接受裁判。
二、案經被害人癸○○告訴，暨屏東縣警察局潮州分局、東港分
    局報請臺灣屏東地方法院檢察署檢察官偵查起訴。
    理  由
壹、程序方面：
一、按被告以外之人於審判外之言詞或書面陳述，除法律有規定
    者外，不得作為證據，刑事訴訟法第159 條第1 項定有明文
    。被告以外之人（包括證人、鑑定人、告訴人、被害人或共
    同被告等）於審判外之言詞或書面陳述，為所謂傳聞證據，
    由於傳聞證據有悖於法院直接審理及言詞審理之精神，妨害
    當事人之反對詰問權，影響程序正義之實現，除法律有規定
    者（例如同法第159 條第2 項、第159 條之1 至第159 條之
    5 、第206 條等）外，原則上不具有證據能力。
二、本件被害人辛○○、癸○○、子○○、戴妍、壬○○、潘
    秀英、戊○○、庚○○及證人李淑華、己○○於警詢中，暨
    被害人癸○○、潘秀英、戊○○及證人李淑華於偵查中（已
    依法具結）向檢察官所為之陳述，均屬傳聞證據，另被害人
    癸○○提出之全民醫院診斷證明書及被害人壬○○出具之贓
    物認領保管單，亦屬傳聞證據，雖均不符刑事訴訟法第159
    條之1 至第159 條之4 之規定，但檢察官及被告於審判中同
    意作為證據，本院審酌被告坦承全部犯行，且各該言詞及書
    面陳述之作成，並無受到壓力或外界干擾之情形，認為以之
    作為證據尚屬適當，依同法第159 條之5 規定，各該言詞及
    書面陳述自均具有證據能力。
三、上開PEZ-550 號及2JV-716 號重型機車之車籍資料，雖屬傳
    聞證據，但此係監理機關之公務員於例行性之職務工作上所
    製作之紀錄文書，由檢察官以連線方式加以查詢列印，無顯
    有不可信之情況，依刑事訴訟法第159 條之4 第1 款規定，
    自具有證據能力。又本院向屏安醫院及慈惠醫院調取之被告
    病歷，雖亦屬傳聞證據，但此乃從事醫療業務之人，於例行
    性之業務過程中，基於觀察或發現而當場或即時記載之文書
    ，無顯有不可信之情況，依刑事訴訟法第159 條之4 第2 規
    定，亦具有證據能力。
貳、實體方面：
一、前揭事實，迭據被告甲○○於警詢、檢察官偵查中及本院審
    理時坦承不諱，核與被害人辛○○、癸○○、子○○、戴妍
    、壬○○、潘秀英、戊○○及證人李淑華、己○○於警詢
    中，暨被害人癸○○、潘秀英、戊○○及證人李淑華於檢察
    官偵查中陳述之情節大致相符，並有被害人癸○○提出之全
    民醫院診斷證明書、被害人壬○○出具之贓物認領保管單、
    PEZ-550 號及2JV-716 號重型機車之車籍資料、監視器錄影
    畫面附卷可稽暨香蕉刀1 把扣案可資佐證。又被告雖曾因罹
    患精神疾病前往屏安醫院及慈惠醫院就醫，惟經本院囑託屏
    安醫院鑑定，其結論略謂：「被告雖有傻笑、幻聽、幻視等
    精神症狀，但是主要是由於安非他命長期吸食，毒品傷及中
    樞神經所引起，因此診斷上應當是屬於『安非他命精神病』
    ，此部份之精神症狀係斷斷續續陣發性出現。但是被告於案
    發時有明確之犯案動機（想要搶錢為自己所用，部分金錢想
    去藥局買藥)， 也明確知道自己所作之行為為犯罪行為，若
    被捕會入獄，但是被告當時相信自己可以避過警方追捕，因
    而敢於犯案。案發當時被告之動機明確，而且其動機與犯罪
    行為是一致的，而且被告犯罪行為當時並無意識喪失、意識
    混亂、妄想與幻覺操控個人思想或行為‧‧‧‧等狀況。因
    此追溯被告於案發當時之精神狀態可以推論為尚未達到『因
    精神障礙或其他心智缺陷，致不能辨識其行為違法或欠缺依
    其辨識而行為之能力』的程度，亦未達到『因精神障礙或其
    他心智缺陷，致其辨識其行為違法或依其辨識而行為之能力
    ，顯著降低』的狀態」，有屏安醫院屏安刑鑑字第961002號
    精神鑑定報告1 件在卷可憑。準此，本件被告之犯行，即尚
    無依刑法第19條第1 項、第2 項規定不予處罰或減輕其刑之
    餘地。從而，本件事證即已臻於明確，被告犯行洵堪認定。
二、核被告所為，前揭事實欄一之(一)至(八)部分，各係犯如附表編
    號1 至8 所示之罪。其中事實欄一之(二)部分，被告一行為觸
    犯二罪名，為想像競合犯，應從一重之搶奪罪之未遂犯處斷
    ，公訴人認應分論併罰，容有未洽。該部分被告已著手於犯
    罪行為之實行而不遂，為未遂犯，按既遂犯之刑減輕之。被
    告曾犯麻醉藥品管理條例、竊盜、誣告及毒品危害防制條例
    之罪，最近一次係犯毒品危害防制條例之罪，於94年8 月8
    日經本院判處有期徒刑6 月，如易科罰金以銀元300 元折算
    1 日確定，甫於95年5 月21日執行完畢，有臺灣高等法院被
    告前案紀錄表在卷可憑，被告受徒刑之執行完畢後，5 年以
    內故意再犯本件有期徒刑以上各罪，均為累犯，俱應依法加
    重其刑。前揭事實欄一之(一)至(四)及(七)部分，被告於有偵查職
    權之公務員發覺前，即主動向承辦員警承認犯罪，有警詢筆
    錄之記載足稽，並經證人即承辦員警丁○○、丙○○於本院
    審理時到庭證稱屬實，被告復已接受裁判，均依自首之規定
    減輕其刑，並均先加後減。被告所犯如附表所示8 罪，犯意
    各別，行為互異，應予分論併罰。爰審酌被告有多項前科，
    素行不佳，且在短短不到10天之期間內，即犯案8 起，嚴重
    危害社會治安，惟其犯罪所得尚非甚鉅，復於犯罪後坦承犯
    行，態度尚稱良好等一切情狀，分別量處如主文所示之刑。
    事實欄一之(一)至(三)部分，被告犯罪之時間均在96年4 月24
    日以前，且所犯不在中華民國九十六年罪犯減刑條例所定不
    予減刑之列，均應依該條例第2 條第1 項第3 款規定，減其
    刑期2 分之1 ，並與事實欄一之(四)至(八)部分所處之刑，定其
    應執行之刑。又扣案之香蕉刀1 把，為被告所有供強盜犯罪
    所用之物，業據其供明在卷，依刑法第38條第1 項第2 款規
    定，併於其所宣告之主刑項下宣告沒收。至被告持以竊取上
    開PEZ-550 號重型機車所用之螺絲起子，既未扣案，為免執
    行困難，不予宣告沒收，併此敘明。
據上論斷，應依刑事訴訟法第299 條第1 項前段，刑法第277 條
第1 項、第320 條第1 項、第321 條第1 項第3 款、第325 條第
1項 、第3 項、第330 條第1 項、第25條第2 項、第55條、第47
條第1 項、第62條前段、第51條第5 款、第38條第1 項第2 款，
中華民國九十六年罪犯減刑條例第2 條第1 項第3 款、第7 條、
第11條，判決如主文。
本案經檢察官陳俊宏到庭執行職務
中　　華　　民　　國　　96　　年　　12　　月　　21　　日
                  刑事第三庭    審判長法  官  吳永宋
                                      法  官  趙家光
                                      法  官  春生
以上正本證明與原本無異。
如不服本判決應於收受本判決送達後10日內向本院提出上訴書狀
，其未敘述上訴理由者，並得於提起上訴後10日內向本院補提理
由書狀（均須按他造當事人之人數附繕本）「切勿逕送上級法院
」。
中　　華　　民　　國　　96　　年　　12　　月　　21　　日
                                       書記官  唐淑嫻
附錄本判決論罪科刑法條：
刑法第277條第1項：
傷害人之身體或健康者，處3 年以下有期徒刑、拘役或1 千元以
下罰金。
刑法第321條第1項：
犯竊盜罪而有左列情形之一者，處6 月以上5 年以下有期徒刑：
一  於夜間侵入住宅或有人居住之建築物、船艦或隱匿其內而犯
    之者。
二  毀越門扇、牆垣或其他安全設備而犯之者。
三  攜帶兇器而犯之者。
四  結夥三人以上而犯之者。
五  乘火災、水災或其他災害之際而犯之者。
六  在車站或埠頭而犯之者。
刑法第325條：
意圖為自己或第三人不法之所有，而搶奪他人之動產者，處6 月
以上5 年以下有期徒刑。
因而致人於死者，處無期徒刑或7 年以上有期徒刑，致重傷者，
處3 年以上10年以下有期徒刑。
第1 項之未遂犯罰之。
刑法第330條第1項：
犯強盜罪而有第321 條第1 項各款情形之一者，處7 年以上有期
徒刑。
附表：
┌──┬───────┬───────┬──────────┐
│編號│犯  罪  事  實│所  犯  罪  名│主                文│
├──┼───────┼───────┼──────────┤
│  1 │如事實欄一之(一)│加重竊盜罪（刑│甲○○攜帶兇器竊盜，│
│    │所示部分      │法第321 條第1 │累犯，處有期徒刑陸月│
│    │              │項第3 款）    │，減為有期徒刑月。│
├──┼───────┼───────┼──────────┤
│  2 │如事實欄一之(二)│搶奪罪之未遂犯│甲○○意圖為自己不法│
│    │所示部分      │（刑法第325 條│之所有，而搶奪他人之│
│    │              │第3 項、第1 項│動產未遂，累犯，處有│
│    │              │）及傷害罪（刑│期徒刑捌月，減為有期│
│    │              │法第277 條第1 │徒刑肆月。          │
│    │              │項），依想像競│                    │
│    │              │合犯之規定，從│                    │
│    │              │一重之搶奪罪之│                    │
│    │              │未遂犯處斷。  │                    │
├──┼───────┼───────┼──────────┤
│  3 │如事實欄一之(三)│搶奪罪（刑法第│甲○○意圖為自己不法│
│    │所示部分      │325 條第1 項）│之所有，而搶奪他人之│
│    │              │              │動產，累犯，處有期徒│
│    │              │              │刑拾月，減為有期徒刑│
│    │              │              │伍月。              │
├──┼───────┼───────┼──────────┤
│  4 │如事實欄一之(四)│普通竊盜罪（刑│甲○○竊盜，累犯，處│
│    │所示部分      │法第320 條第1 │有期徒刑月。      │
│    │              │項）          │                    │
├──┼───────┼───────┼──────────┤
│  5 │如事實欄一之(五)│普通竊盜罪（刑│甲○○竊盜，累犯，處│
│    │所示部分      │法第320 條第1 │有期徒刑陸月。      │
│    │              │項）          │                    │
├──┼───────┼───────┼──────────┤
│  6 │如事實欄一之(六)│加重強盜罪（刑│甲○○意圖為自己不法│
│    │所示部分      │法第330 條第1 │之所有，攜帶兇器，以│
│    │              │項）          │脅迫至使不能抗拒，而│
│    │              │              │使他人交付其物，累犯│
│    │              │              │，處有期徒刑柒年貳月│
│    │              │              │。扣案之香蕉刀壹把沒│
│    │              │              │收。                │
├──┼───────┼───────┼──────────┤
│  7 │如事實欄一之(七)│加重強盜罪（刑│甲○○意圖為自己不法│
│    │所示部分      │法第330 條第1 │之所有，攜帶兇器，以│
│    │              │項）          │脅迫至使不能抗拒，而│
│    │              │              │使他人交付其物，累犯│
│    │              │              │，處有期徒刑肆年。扣│
│    │              │              │案之香蕉刀壹把沒收。│
├──┼───────┼───────┼──────────┤
│  8 │如事實欄一之(八)│加重強盜罪（刑│甲○○意圖為自己不法│
│    │所示部分      │法第330 條第1 │之所有，攜帶兇器，以│
│    │              │項）          │脅迫至使不能抗拒，而│
│    │              │              │取他人之物，累犯，處│
│    │              │              │有期徒刑柒年貳月。扣│
│    │              │              │案之香蕉刀壹把沒收。│
└──┴───────┴───────┴──────────┘
